【裁判字號】    99,易,689
【裁判日期】    990831
【裁判案由】    妨害婚姻及家庭
【裁判全文】
臺灣桃園地方法院刑事判決               99年度易字第689號
公  訴  人  臺灣桃園地方法院檢察署檢察官
被      告  甲○○
上列被告因妨害婚姻及家庭案件，經檢察官聲請簡易判決處刑（
98年度調偵緝字第14、15號），本院認不宜以簡易判決處刑（99
桃簡字第289 號），改依通常程序審理，判決如下︰
    主  文
甲○○無罪。
    理  由
一、按檢察官聲請以簡易判決處刑之案件，經法院認為有刑事訴
    訟法第451 條之1 第4 項但書之情形者，應適用通常程序審
    判之，刑事訴訟法第452 條定有明文。查本件被告甲○○被
    訴相姦乙案，本院於審理後，認有刑事訴訟法第451 條之1
    第4 項但書第3 款之情形，不宜以簡易判決處刑，爰依同法
    第452 條之規定，改用通常程序審判之，核先敘明。
二、本件聲請簡易判決刑意旨略以：被告被告甲○○明知丙○○
    為有配偶之人，竟基於相姦之犯意，於民國97年1 月中旬某
    日晚上8 時許，在桃園縣桃園市○○路附近某旅館，與丙○○發生性行為1 次。嗣於97年4 月3 日，乙○○發現甲○○
    與丙○○在桃園縣桃園市○○街41號6 樓001 室同床共枕，
    始悉上情而報警循線查獲，因認被告甲○○涉犯刑法第239
    條後段之相姦罪等語。
三、按犯罪事實應依證據認定之，無證據不得認定犯罪事實；又
    不能證明被告犯罪者，應諭知無罪之判決，刑事訴訟法第15
    4 條第2 項及第301 條第1 項分別定有明文。而所謂認定犯
    罪事實之證據，係指足以認定被告確有犯罪行為之積極證據
    而言，該項證據自須適合於被告犯罪事實之認定，始得採為
    斷罪資料，如未能發現相當證據，或證據不足以證明，自不
    能以推測或擬制之方法，以為裁判之基礎。又告訴人之指訴
    係以使被告受刑事訴追為目的，是其陳述是否與事實相符，
    仍應調查其他證據以資審認（參照最高法院29年上字第3105
    號、40年臺上字第86號、30年上字第816 號及52年台上字第
    1300號判例意旨）。本件公訴人認被告甲○○涉犯刑法第23
    9 條後段之相姦罪嫌，無非以同案被告丙○○於97年10月2
    日偵訊中之自白、證人即告訴人乙○○之證詞、證人許寶云
    之證詞等為其主要論據。惟訊之被告甲○○堅決否認犯罪，
    辯稱：伊並未與丙○○發生姦淫之性行為等語。
四、經查：
  (一)按被告之自白，非出於強暴、脅迫、利誘、詐欺、疲勞訊問
    、違法羈押或其他不正之方法，且與事實相符者，得為證據
    ；被告陳述其自白係出於不正之方法者，應先於其他事證而
    為調查，該自白如係經檢察官提出者，法院應命檢察官就自
    白之出於自由意志，指出證明之方法，刑事訴訟法第156 條
    第1 項、第3 項定有明文。準此，共同被告丙○○於97年10
    月2 日偵訊時對檢察官所為不利於己之供述即「我有去過（
    汽車旅館），也有跟甲○○在汽車旅館發生過性行為」、「
    97年1 月間被趕出來的那段時間，．．．」、「我只記得是
    桃園市○○路巷子裡的汽車旅館，．．．」、「是（有性器
    官的接合）」等語（見97年度調偵字第379 號卷第18頁），
    惟共同被告丙○○稱該份自白係遭檢察官不正訊問，經本院
    勘驗檢察官該次開庭光碟，檢察官於第33分5 秒至34分15秒
    訊問共同被告丙○○稱：「甲○○都承認跟妳有性關係了，
    妳還不承認，丙○○？」、「甲○○都承認了，妳還不承認
    ，妳女生比男生的嘴巴還硬」等語，有本院99年7 月25日勘
    驗筆錄1 份在卷可稽，而該次偵查庭，被告甲○○並未承認
    有與丙○○發生性行為等情（見上開偵查卷第18頁），是共
    同被告丙○○上開自白顯係出於檢察官之不正訊問方法取得
    ，顯然係以不正之方法取得，而悖於其自由意志，是被告前
    開不利於己供述尚不得為證據。
  (二)按被告以外之人於偵查中向檢察官所為之陳述，除顯有不可
    信之情況者外，得為證據，刑事訴訟法第159 條之1 第2 項
    定有明文；次按刑事訴訟法第158 條之3 規定：「證人、鑑
    定人依法應具結而未具結者，其證言或鑑定意見，不得作為
    證據。」所謂「依法應具結而未具結者」，係指檢察官或法
    官依刑事訴訟法第175 條之規定，以證人身分傳喚被告以外
    之人（證人、告發人、告訴人、被害人、共犯或共同被告）
    到庭作證，或雖非以證人身分傳喚到庭，而於訊問調查過程
    中，轉換為證人身分為調查時，此時其供述之身分為證人，
    則檢察官、法官自應依本法第186 條有關具結之規定，命證
    人供前或供後具結，其陳述始符合第158 條之3 之規定，而
    有證據能力。若檢察官或法官非以證人身分傳喚而以共犯、
    共同被告身分傳喚到庭為訊問時，其身分既非證人，即與「
    依法應具結」之要件不合，縱未命其具結，純屬檢察官或法
    官調查證據職權之適法行使，當無違法可言。而前揭不論係
    本案或他案在檢察官面前作成未經具結之陳述筆錄，係屬被
    告以外之人於偵查中向檢察官所為之陳述，本質上屬於傳聞
    證據，基於保障被告在憲法上之基本訴訟權，除該被告以外
    之人死亡、身心障礙致記憶喪失或無法陳述、滯留國外或所
    在不明而無法傳喚或傳喚不到、或到庭後拒絕陳述等情形外
    ，如已經法院傳喚到庭具結而為陳述，並經被告之反對詰問
    ，前揭非以證人身分而在檢察官面前未經具結之陳述筆錄，
    除顯有不可信之情況者外，得為證據（最高法院97年臺上字
    第2175號判決要旨參照）。本案證人即共同被告丙○○於97
    年10月2 日偵訊中，檢察官乃係以被告身分傳訊丙○○，則
    揆諸上開說明，因證人丙○○於審判中業經本院傳喚到庭，
    而賦予被告甲○○行使對質權、反對詰問權之機會，則被告
    之對質詰問權已延緩至審判中確保，然該次丙○○之自白因
    有上開顯不可信之情況存在，是證人丙○○於該次偵查中所
    言，尚不具證據能力。
  (三)刑法上之通姦、相姦罪，係以男女雙方，業已從事姦淫行為
    為要件。被告2 人，深夜共宿一室，或可認定被告2 人交情
    匪淺，甚或非僅止於普通朋友關係。惟訊據被告甲○○始終
    堅決否認有與丙○○發生姦淫之性關係行為，而本件雖查獲
    被告甲○○與同案被告丙○○2 人在桃園市○○街41號6 樓
    001 室出租套房內，惟衣著整齊，未有當場發現其有正進行
    姦淫行為之情形。
  (四)桃園縣政府警察局桃園分局復將現場查扣之衛生紙等物品送
    請內政部警政署刑事警察局鑑驗，以比對與被告甲○○、丙○○2 人之DNA 型別是否相符，認：(1) 鑑驗結果︰衛生紙
    以顯微鏡檢精子細胞，未發覺精子。(2) 鑑驗結論︰衛生紙
    標示處班跡與丙○○DNA-STR 型別相同，該型別在台灣地區
    中國人分布機率預估為6.87×10的負21次方，此有內政部警
    政署刑事警察局民國97年8 月12日刑醫字第0970481016號鑑
    驗書在卷可稽（見上開偵查卷第12頁）。
  (五)本件尚難僅因被告2 人深夜相處於出租套房之房間，遽而認
    定被告甲○○與丙○○有相姦行為，蓋此不具有何邏輯上之
    必然關係。另證人許寶云於檢察官偵訊時證稱：「．．．，
    我在96年10月或11月打電話給丙○○，．．．，我問丙○○
    為什麼會晚回家，是不是跟甲○○出去，是不是跟甲○○發
    生關係，丙○○就說有跟甲○○在外面汽車旅館發生關係，
    她說和甲○○已經在一起一、二個月，已經發生好幾次性關
    係了，甚至可以為了他生小孩，．．．」、「丙○○沒有跟
    我說確實的時間，她只說在乙○○家附近的汽車旅館發生過
    好幾次性關係了」等語（見上開偵查卷第16頁、第17頁），
    ，然此不僅為證人丙○○所否認，且證人許寶云所稱汽車旅
    館地點係在乙○○家附近，而乙○○警詢時所留戶籍址係在
    龜山鄉○○○路，與聲請簡易判決處刑書所載桃園市○○路
    並不相符，又證人許寶云既係於96年10月或11月撥打電話予
    丙○○，衡諸常情，其所述丙○○與甲○○發生性關係之時
    間，當在96年10月或11月撥打電話之前，顯然亦非聲請簡易
    判決處刑書所載之97年1 月中旬，是證人許寶云之證詞尚無
    法證明被告甲○○與丙○○有於聲請簡易判決處刑書所述時
    地為相姦行為。告訴人請求再行傳訊證人許寶云，核無必要
    。至於證人即告訴人乙○○並未目睹被告甲○○與丙○○相
    姦，有警詢筆錄可稽，此外，復查無其他積極証據足資證明
    被告甲○○確曾與丙○○發生相姦行為，因此不能證明被告
    甲○○犯罪，自應為被告甲○○無罪之諭知，以昭審慎。
據上論斷，應依刑事訴訟法第452 條、第301 條第1 項，判決如
主文。
本案經檢察官丁俊成到庭執行職務。
中    華    民    國    99    年    8     月    31    日
                  刑事第二庭  法  官  徐  培  元
以上正本證明與原本無異。
如不服本判決應於收受判決後10日內向本院提出上訴書狀，並應
敘述具體理由。其未敘述上訴理由者，應於上訴期間屆滿後20日
內向本院補提理由書( 均須按他造當事人之人數附繕本) 「切勿
逕送上級法院」。 
                              書記官  張  筆  隆
中    華    民    國    99    年    8     月    31    日

司法院資訊處製作；財團法人民間司法改革基金會備份。
